【裁判字號】    97,訴,563
【裁判日期】    970324
【裁判案由】    違反毒品危害防制條例
【裁判全文】
臺灣彰化地方法院刑事判決               97年度訴字第563號
公  訴  人  臺灣彰化地方法院檢察署檢察官
被      告  甲○○
                    弄9號
                    （另案在臺灣彰化監獄彰化分監執行中）
上列被告因違反毒品危害防制條例案件，經檢察官提起公訴（97
年度毒偵字第233 號、97年度毒偵字第239 號），本院以簡式審
判程序判決如下：
    主    文
甲○○施用第一級毒品，累犯，處有期徒刑柒月；又施用第一級
毒品，累犯，處有期徒刑柒月。應執行有期徒刑壹年壹月。
    事    實
一、甲○○前因連續施用第一級毒品案件，經本院於民國（下同
    ）92年5 月12日，以91年度訴字第1443號判決判處有期徒刑
    8 月確定，經入監執行後，於93年9 月1 日因縮刑期滿執行
    完畢出監。又因施用毒品案件，經臺灣臺中地方法院裁定送
    觀察、勒戒、強制戒治後，再經臺灣臺中地方法院裁定停止
    戒治付保護管束、裁定撤銷停止戒治，令入戒治處所施以強
    制戒治，而於91年6 月24日執行完畢釋放；且於上開強制戒
    治執行完畢後5 年內之91年7-10月間，因連續施用第一級毒
    品案件，經本院於92年5 月12日，以91年度訴字第1443號判
    決判處有期徒刑8 月確定。詎仍不知悛悔，復分別基於施用
    第一級毒品海洛因之犯意：
（一）於96年11月30日下午3 時許，在彰化縣大村鄉兒童公園廁
      所內，以將海洛因加水混合後、經由針筒注射手臂血管之
      方式，施用第一級毒品海洛因1 次。嗣於96年12月4 日下
      午2 時許，經警在彰化縣秀水鄉○○村○○路與花壇鄉交
      界處盤查，其於有偵查犯罪職權之機關或個人發覺其犯罪
      前，自動向員警坦承施用第一級毒品海洛因之犯行而自首
      ，且主動接受裁判，而經警採尿送驗後，結果確呈海洛因
      代謝物嗎啡陽性反應。
（二）於96年12月15日下午5 時許，在彰化縣大村鄉兒童公園廁
      所內，以將海洛因加水混合後、經由針筒注射手臂血管之
      方式，施用第一級毒品海洛因1 次。嗣於96年12月17日下
      午3 時57分，因另案經本院通緝為警在彰化縣埔心鄉○○
      ○路120 號前緝獲，其於有偵查犯罪職權之機關或個人發
      覺其犯罪前，自動向員警坦承該次施用第一級毒品海洛因
      之犯行而自首，且主動接受裁判，而經警採尿送驗後，結
      果確呈海洛因代謝物嗎啡陽性反應。
二、案經彰化縣警察局鹿港分局及員林分局報請臺灣彰化地方法
    院檢察署檢察官偵查起訴。
    理    由
一、除被告所犯為死刑、無期徒刑、最輕本刑為3 年以上有期徒
    刑之罪或高等法院管轄第一審案件者外，於前條第1 項程序
    進行中，被告先就被訴事實為有罪之陳述時，審判長得告知
    被告簡式審判程序之旨，並聽取當事人、代理人、辯護人及
    輔佐人之意見後，裁定進行簡式審判程序，刑事訴訟法第27
    3 條之1 第1 項、第284 條之1 分別定有明文。本件被告甲
    ○○所涉係死刑、無期徒刑、最輕本刑為3 年以上有期徒刑
    之罪或高等法院管轄第一審案件以外之罪，並於本院行準備
    程序時就被訴事實為有罪之陳述，本院合議庭依前揭規定，
    經評議結果，裁定改由受命法官獨任行簡式審判程序，合先
    敘明。
二、上開事實，業據被告甲○○於警詢、偵訊、本院準備程序及
    審理時坦承不諱（見臺灣彰化地方法院檢察署97年度毒偵字
    第239 號卷第3-5 頁，97年度毒偵字第233 號卷第3 、4 、
    17、18頁，本院97年度訴字第563 號卷第16、22、23頁），
    且查：
（一）被告尿液經以氣相層析質譜儀（即ＧＣ／ＭＳ）方法檢驗
      結果，確均呈第一級毒品海洛因之陽性反應，有彰化縣警
      察局鹿港分局委託檢驗尿液代號與真實姓名對照表、彰化
      縣警察局員林分局委託檢驗尿液代號與真實姓名對照認證
      單各1 紙、詮昕科技股份有限公司96年12月13日第6C0601
      60號、96年12月26日第6C200133號濫用藥物尿液檢驗報告
      各1 份附卷足證（見臺灣彰化地方法院檢察署97年度毒偵
      字第239 號卷第6 、7 頁，97 年度毒偵字第233 號卷第5
      、6 頁），是認被告自白核與事實相符。
（二）依鑑識實務，按海洛因施用入人體後水解還原成嗎啡，再
      循嗎啡之代謝方式排出體外，且吸食或施打煙毒者，經人
      體代謝作用於8 小時內，即有30％之量排出，24小時之後
      ，續有約剩餘量之90％再排出，72小時之後仍有剩餘微量
      排出，吸食或施打者個人體質不同，其排出時間亦會有差
      異。是依上開說明，佐以被告前揭尿液檢驗報告，被告自
      白於前揭時間施用第一級毒品海洛因各1 次等語，足認被
      告自白核與事實相符，堪可採為論罪科刑之依據。
（三）按現行毒品危害防制條例就施用毒品者，僅於「初犯」及
      「5 年後再犯」2 種情形，有其追訴條件之限制，即須於
      初犯經觀察、勒戒或強制戒治釋放後，5 年內均無施用毒
      品之行為，始能認其前所實施之觀察、勒戒或強制戒治已
      足遮斷毒癮，而得於5 年後再犯時，再予適用初犯之規定
      ，重行觀察、勒戒等程序；倘5 年內已經再犯，被依法追
      訴處罰，縱其第3 次（或第3 次以上）施用毒品之時間在
      初犯釋放5 年以後，即與「5 年後再犯」之情形有別，且
      因已於「5 年內再犯」，顯見其再犯率甚高，原實施觀察
      、勒戒或強制戒治，已無法收其實效，而無5 年戒斷期之
      存在，自無再經觀察、勒戒及強制戒治之必要，應由檢察
      官逕行起訴（最高法院95年度第7 次刑事庭會議決定參照
      ）。本件被告前因施用毒品案件，經臺灣臺中地方法院裁
      定送觀察、勒戒、強制戒治後，再經臺灣臺中地方法院裁
      定停止戒治付保護管束、裁定撤銷停止戒治，令入戒治處
      所施以強制戒治，而於91年6 月24日執行完畢釋放；且於
      上開強制戒治執行完畢後5 年內之91年7-10月間，因連續
      施用第一級毒品案件，經本院於92年5 月12日，以91年度
      訴字第1443號判決判處有期徒刑8 月確定，此有臺灣高等
      法院被告前案紀錄表及臺灣彰化地方法院檢察署刑案資料
      查註紀錄表各1 份在卷可參。揆諸前開決議意旨，本次被
      告於96年11、12月間2 次施用第一級毒品之犯行，即與「
      5 年後再犯」之情形有別，均應依法追訴、審理。本件事
      證明確，被告犯行堪以認定，應予依法論科。
三、核被告甲○○如事實欄一（一）（二）所為，均係犯毒品危
    害防制條例第10條第1 項之施用第一級毒品罪。其分別施用
    第一級毒品而持有之低度行為，各為施用第一級毒品之高度
    行為所吸收，不另論罪。被告所犯上開2 罪間，犯意各別、
    行為殊異，應予分論併罰。又被告前因連續施用第一級毒品
    案件，經本院於92年5 月12日，以91年度訴字第1443號判決
    判處有期徒刑8 月確定，經入監執行後，於93年9 月1 日因
    縮刑期滿執行完畢出監，有臺灣高等法院被告前案紀錄表及
    臺灣彰化地方法院檢察署刑案資料查註紀錄表各1 份在卷可
    憑，其於受有期徒刑執行完畢後，5 年以內故意再犯本件有
    期徒刑以上之2 罪，均為累犯，各應依刑法第47條第1 項規
    定，加重其刑。按刑法第62條所謂「發覺」，固非以有偵查
    犯罪職權之機關或人員確知其人犯罪無誤為必要，而於對其
    發生嫌疑時，即得謂為已發覺；但此項對犯人之嫌疑，仍須
    有確切之根據得為合理之可疑者，始足當之，若單純主觀上
    之懷疑，要不得謂已發生嫌疑（最高法院72年臺上字第641
    號判例意旨參照）。本件被告所犯如事實欄一（一）（二）
    所載施用第一級毒品海洛因各1 次之犯行，分別係因於96年
    12 月4日下午2 時許，經警在彰化縣秀水鄉○○村○○路與
    花壇鄉交界處盤查，其於有偵查犯罪職權之機關或個人發覺
    其犯罪前，自動向員警坦承施用第一級毒品海洛因之犯行而
    自首，且主動接受裁判；及於96年12月17日下午3 時57分，
    因另案經本院通緝為警在彰化縣埔心鄉○○○路120 號前緝
    獲，其於有偵查犯罪職權之機關或個人發覺其犯罪前，自動
    向員警坦承該次施用第一級毒品海洛因之犯行而自首，且主
    動接受裁判，已據被告於本院審理時陳稱明確（見本院97年
    度訴字第563 號卷第23頁），並有被告之警詢筆錄2 份在卷
    可佐（見臺灣彰化地方法院檢察署97年度毒偵字第239 號卷
    第3-5 頁，97年度毒偵字第233 號卷第3 、4 頁），足徵被
    告確係在警員未發現有確切之根據得為合理之懷疑前，即主
    動供述其為本件如事實欄一（一）（二）所載之犯行，被告
    分別係對於未發覺之罪自首而接受裁判，爰均依自首之規定
    ，減輕其刑，並各依法先加後減之。爰審酌被告經觀察、勒
    戒、強制戒治後，再行施用毒品，顯其意志力薄弱，迄未戒
    除毒癮，無視於毒品對於自身健康之戕害及國家對於杜絕毒
    品犯罪之禁令，惡性非輕，惟兼衡被告施用第一級毒品2 次
    之手段，且其犯行性質上乃屬對自我身心健康之自戕行為，
    尚未嚴重破壞社會秩序、侵害他人權益，及犯後坦承犯行等
    一切情狀，分別量處如主文所示之刑。末本件被告犯罪之時
    間均係在96年4 月24日以後，並不符合中華民國96年罪犯減
    刑條例所定之減刑要件，均尚無依該條例規定予以減刑之餘
    地。
據上論斷，應依刑事訴訟法第273 條之1第1項、第299條第1項前
段，毒品危害防制條例第10條第1 項，刑法第11條前段、第47條
第1 項、第62條前段、第51條第1 項第5 款，判決如主文。
本案經檢察官莊佳瑋到庭執行職務。
中    華    民    國    97    年    3     月    24    日
                          刑事第三庭  法  官  林秉暉
以上正本證明與原本無異。
如不服本判決，應於判決送達後10日內，向本院提出上訴書狀，
上訴書狀應「敘述具體上訴理由」，並按他造當事人之人數附繕
本。「切勿逕送上級法院」。
中    華    民    國    97    年    3     月    24    日
                                      書記官  梁高賓
附錄論罪科刑法條：
毒品危害防制條例第10條第1項
施用第一級毒品者，處6月以上5年以下有期徒刑。


司法院資訊處製作；財團法人民間司法改革基金會備份。
